臺灣花蓮地方法院刑事判決　　　　　　　 95年度易字第366號
公　訴　人　臺灣花蓮地方法院檢察署檢察官
被　　　告　己○○
選任辯護人　俞建界律師
上列被告因妨害名譽案件，經檢察官提起公訴（95年度偵續字第
19號），本院判決如下：
    主  文
己○○犯散布文字誹謗罪，處有期徒刑肆月，如易科罰金，以銀
元參佰元即新臺幣玖佰元折算壹日。
    事  實
一、己○○係「後山前報」報刊（社址花蓮市○○○路53號9 樓
    之1）之發行人兼社長，意圖散布於眾，於民國93年3月17日
    ，以不知情之該報記者陳崇衛（另經檢察官為不起訴處分）
    名義，在上開社址，撰寫標題為「內奸？丁○○老師對外搬
    弄校務事非？無怪乎明義國小枉遭羞辱？！炒作教師會自比
    蓋世太保神秘囂張師生惶恐教育局敢不敢管？」一文，內載
    「丁○○老師自比『蓋世太保』神秘且囂張，上課遲到誰都
    『不鳥』，下課後即至其他老師處串場子找『毛病』，或請
    吃飯打探『問題』，沒過二天，這些毛病與問題就被擴大轟
    鬧上媒體或政教二界，整個學校搞得雞犬不寧而逞快」、「
    據與其親近的教會成員透露，陳老師曾自誇在台北任教時即
    有攤出問題『幹掉』二個校長的輝煌紀錄，因此，在本校更
    要顯示他有『把太陽打下來』的本事」、「據蒙受其害的老
    師描述說，本校能獲得教育部全國績優獎誠屬不易的榮耀，
    詎料，陳老師『弄法』阻攔而全然失利，原60位教師會成員
    大感不滿已請退三分之一成員」等等，足以毀損丁○○名譽
    之不實報導，刊登於第45期「後山前報」，復指示不知情之
    人於同年3 月19日傍晚在花蓮市舊火車站附近，散發上開45
    期之「後山前報」，同時於「僑瑩生活資訊網」上登載上開
    新聞報導內容，供不特定人點閱瀏覽，均足以毀損丁○○之
    名譽。
二、案經丁○○訴由臺灣花蓮地方法院檢察署檢察官偵查起訴。
    理  由
壹、有罪部分：
一、訊據被告己○○固坦承其為「後山前報」發行人，並於上開
    時、地撰寫有上開內容之報導並刊登於該報第45期內文後，
    在花蓮市舊火車站附近散發該報，同時登載於「僑瑩生活資
    訊網」供人點閱瀏覽等情不諱，然矢口否認有妨害丁○○名
    譽之故意，辯稱：伊撰寫刊登上開文字報導前，有向明義國
    小校長甲○○、老師乙○○、戊○○、丁嘉琦等人採訪詢問
    ，伊已經盡相當查證認屬實後，方為該報導，並無誹謗之故
    意云云。茲本案爭點厥為，被告撰寫上開內容之報導是否為
    真實，抑或被告有為相當之查證後，有相當理由確信為真實
    之事；經查：
（一）有關上開報導標題「內奸？丁○○老師對外搬弄校務事非
      ？無怪乎明義國小枉遭羞辱？！」、「炒作教師會自比蓋
      世太保神秘囂張師生惶恐教育局敢不敢管？」及內文「丁○○老師自比『蓋世太保』神秘且囂張，上課遲到誰都『
      不鳥』，下課後即至其他老師處串場子找『毛病』，或請
      吃飯打探『問題』，沒過二天，這些毛病與問題就被擴大
      轟鬧上媒體或政教二界，整個學校搞得雞犬不寧而逞快」
      之事項部分，訊之被告於本院供稱：「那是校長在議會接
      受質詢時我得知莊議員質詢的資料來自丁○○提供，我相
      信甲○○所說，所以我於我的報導中以內奸描述。」「因
      為92年（註：此部分被告供述時間應有誤，實際時間應係
      91年）甲○○被叫到議會質詢關於8 大罪狀的事情，這是
      頭一次有校長到議會接受質詢，我認為有報導的價值，甲○○是我第一個接受受訪的人。」、「受訪者只有甲○○
      說他像秘密警察，事前我因為找不到他，打電話給丁嘉琦
      ，我問她對於丁○○觀感如何，她說很恐懼，所以我用蓋
      世太保描述他。」等語，經查，91年5 月底，花蓮縣議會
      議員莊枝財曾於議會質詢時，提出甲○○治校有8 大明顯
      缺失等情，甲○○並因此到議會列席接受質詢一事，固為
      證人甲○○、莊枝財分別於本院民事庭（案號：95年度訴
      字第76號）及臺灣高等法院花蓮分院民事庭（案號：95年
      度上字第57號）審理告訴人丁○○對被告己○○提出之相
      關侵權行為民事損害賠償案件（下稱系爭民事案件）時，
      均到庭證述明確，並有莊枝財縣議員0530縣議會質詢新聞
      稿附於系爭民事案件一審卷可參，然質諸證人丁○○到庭
      證稱：「（檢察官問：你有沒有提供校內的資訊給縣議員
      ？）沒有。」、「（檢察官問：你有無出現在他的服務處
      ？）沒有。」、「（檢察官問：為何校長在服務處看到你
      ？）沒有這回事。」、「（檢察官問：莊枝財的資料誰提
      供的？）我不清楚。在高分院的民事案件中他說是家長提
      供」、「（檢察官問：被告說你是內奸、搬弄校內是非是
      不對的？）是。」等語，已明確證稱其並未曾將有關校內
      相關校務等資料提供與莊枝財議員作為議會質詢甲○○之
      依據，且參以證人莊枝財於系爭民事案件二審審理時所證
      ：「（問：你是否曾經提供一些關於明義國小的資料到議
      會質詢？這些資料如何得到？）我在議會質詢明義國小資
      料，一些來自於行政部門，一些是由家長提供的，關於明
      義國小博愛分校的資料，是教育局督學室國教課提供的：
      家長會費的問題，是由一個現任的家長委員李太太提供的
      」、「（問：『提示原審卷67頁質詢新聞稿』這8 點事項
      是否是你質詢？是否有丁○○老師提供的資料）我所質詢
      的這8 點事項，並沒有丁○○老師提供的、「（問：丁○○老師有無提供資料給你質詢過？」沒有」等語明確，核
      與證人丁○○上開證述相符，可證被告上開所辯其撰寫「
      丁○○老師對外搬弄校務事非」部分，隱涉丁○○提供校
      內校務資料予莊枝財議員，供作莊枝財於花蓮縣議會質詢
      甲○○校長8 大罪狀等情，顯非事實，至被告雖辯稱該事
      係採訪甲○○時，依甲○○所述而撰寫，惟查，質諸證人
      甲○○雖於本院審理時證稱：「陸陸續續跟我採訪，莊枝
      財開記者會他跟記者一起來，第1 次是民國90年，在調查
      全國績優教師遴選時被告有到校長室，第2次是91年5月底
      議會大會我被質詢8 大罪狀，被告有來議會採訪，那時候
      我沒有提到丁○○的事，93年2 月因為博愛分校還沒有拿
      到使用執照，莊議員開記者會，被告就來採訪我1 個多小
      時，我那時有跟他說丁○○的事情。」、「（檢察官問：
      你如何知道他提供資料給莊枝財？）是徐春木、魏東河、
      徐淑瑩說的。」、「（問：學校的事情你是否會主動告訴
      被告？）93年那次有說，之後他有打電話過來問，我有跟
      他說也不要刊登，他刊登的內容大致是我跟他聊天時吐苦
      水的事」等語；於系爭民事案件一審時則證稱：「之前莊
      枝財議員常常找我們學校麻煩，而且都是枝微末節的小事
      ，所以學校老師懷疑學校有人提供資料給莊枝財議員，外
      面有在傳原告（指丁○○）在莊枝財那邊，而魏東河也告
      訴我，有在莊枝財那邊看過原告，所以我和學校老師認為
      是原告在提供學校的小事給莊枝財」等語，表示被告曾有
      採訪其有關莊枝財議員在議會質詢上開校務事項，且其有
      向被告表示懷疑可能是丁○○提供校內資料與莊枝財等情
      ，然參以被告上開指涉被告「內奸？丁○○老師對外搬弄
      校務事非」等情，指涉甲○○被莊枝財質詢8 大罪狀一事
      係91年5月間，惟被告於93年2月間始因聽聞甲○○提及此
      事，期間已離該事約2 年之久，且係在甲○○又遭莊枝財
      另案質詢時，對其吐苦水之抱怨之語，況所陳內容亦係甲○○本人臆測之詞，而丁○○、莊枝財斯時又分別仍在明
      義國小及花蓮縣議會任職及服務，並非無採訪之管道，竟
      未加以對相關丁○○、莊枝財之相關當事人直接進行採訪
      查證，僅依另一方有利害關係之當事人甲○○1 人所陳（
      且係聽聞他人轉述再行臆測之詞），而撰寫上開內容之標
      題及內文，難認此部分被告有為相當查證而有相當理由確
      信為真實之情形。另查，被告撰寫相關標題及內文提及「
      自比蓋世太保神秘囂張」等部分，質諸證人丁○○於本院
      證稱：伊未曾有自比『蓋世太保』之情事，而據證人甲○○於系爭民事案件一審審理時雖證稱：「被告（即己○○
      ）問我說原告（即丁○○）是否秘密警察或蓋世太保，我
      說這樣的形容恰如其分」、「被告有講到2 次大戰的事情
      ，我們是在聊天」等語，於本院亦證稱：「（辯謢人問：
      被告有無曾經問過你丁○○的行為像秘密警察、蓋世太保
      ？）有，當時學校出很多事情，有很多調查單位來學校查
      ，我們認為是學校老師提供出去的，我們很恐懼。」、「
      （辯謢人問：你當時回答他的行為像蓋世太保，是否恰如
      其份？）是，我覺得他直接將學校一些事告訴調查單位，
      而不向學校查證，讓我感到很害怕。」等語，是丁○○並
      無自喻（自比）其係蓋世太保，而係被告訪問甲○○時，
      被告問及甲○○說丁○○人是否像秘密警察或蓋世太保？
      甲○○答以：「這樣的形容恰如其分」等語甚明，足認『
      蓋世太保』一語係出自被告之口，並非出自丁○○之自比
      ，亦非出自甲○○之言，另參以證人丁嘉琦於系爭民事案
      件二審審理時，證稱：「我是接到2通電話，1通是在報紙
      登出來之前，1 通是在之後，之前的那通電話好像是詢問
      博愛分校的事情，因為校長比較清楚，所以我請他問校長
      ，接著他就說他要找丁○○老師，我說陳老師不在，我不
      知道他是記者。另1 通電話是在刊登之後，問說寫的情形
      是否符合，我有簡單的回答，但是內容因為時間已久，我
      不記得。」等語，證稱被告係於刊登上開報導後，始在電
      話詢問其有關報導內容問題，故被告於撰寫刊登上開報導
      前，並未向丁嘉琦作相關查訪甚明。從而，被告於上開報
      導標題及內文所載：「丁○○老師自比『蓋世太保』」一
      節，係被告自行杜撰，並非事實，且非被告經相當查證後
      足認為真之事。綜上，被告未經相當查證，而撰寫上開非
      屬事實之報導，並以「內奸」（即形容潛伏在團體、組織
      中，從事破壞、分化的敵對分子）、「蓋世太保」（係 2
      次世界大戰期間，納粹德國政府為控制其人民思想，行動
      自由，所設置之戕害民權之秘密警察之稱謂）、「囂張」
      （即形容為人放肆傲慢）等負面評價用語，均係貶抑丁○○之在校為人處事之態度，難認出於善意評論，主觀上顯
      係出於誹謗之故意甚明。
（二）有關內文「據與其親近的教師會成員透露，陳老師曾自誇
      在台北任教時即有攤出問題『幹掉』二個校長的輝煌紀錄
      ，因此，在本校更要顯示他有『把太陽打下來』的本事」
      部分，而訊之被告於本院供稱：該部分伊係向甲○○、賀
      文光、乙○○採訪查證後而撰寫云云，經查，質諸證人丁○○於本院到庭證稱：「（檢察官問：你之前在台北何處
      任教？）積穗國小。」、「（檢察官問：你曾經有跟別人
      說你在台北幹掉兩位校長？）沒有。而且在我任教時只有
      一位校長退休。」、「（檢察官問：你在明義國小有無說
      可以把太陽打下的本事？）沒有。」等語，證稱其雖曾於
      台北縣積穗國小任職教師，但期間未有發生校長因其之故
      而辭職一事，伊亦未向他人自誇曾經有將積穗國小2 位校
      長整下台之紀錄，也無自誇其可以讓甲○○下台之本事等
      情甚明，又查，丁○○於81年8月1日至88年8月1日任職積
      穗國小期間，該校僅有一位楊昭美校長屆齡退休等情，此
      有證人即積穗國小老師陳金永於系爭民事案件二審審理時
      證述明確，並有卷附台北縣中和市積穗國小校史沿革簡介
      及歷屆教職員名錄等資料在卷可參，是丁○○任職積穗國
      小期間，並無任何該校校長因丁○○相關行為而因此去職
      甚明。至被告辯稱撰寫上開內容係經查證一節，惟質諸證
      人戊○○於本院證稱：「（辯謢人問：被告有沒有在報導
      之前跟你採訪丁○○的事？）有。」、「（辯謢人問：被
      告跟你採訪丁○○的哪些事？）問我為何要退出教師會，
      因為學校當時提報績優老師的事情覺得沒有替該老師爭取
      到福利，與原本教師會的宗旨不符，因為丁○○在該次有
      提到遴選程序不合。」、「（辯謢人問：被告有沒有採訪
      你有關丁○○在台北把校長拉下來的事？）沒有，只是有
      聽學校同事傳說。」、「（檢察官問：你有無跟校長說積
      穗國小校長被丁○○弄下來的事？）沒有。」等語，明確
      證稱被告未有向其採訪關於上開報導內容一事，而質諸證
      人乙○○於偵查中證稱：「（問：是否己○○有向你採訪
      過『丁○○有向你自誇他在台北國小任教期間，有讓校長
      幹不下去（幹掉校長）之紀錄？』」我們學校老師大部分
      都知道這些話，他以前在台北積穗國小，己○○有採訪過
      我。」等語，雖證稱被告有向其採訪，然依其證述，僅表
      示該事係流傳校內老師之耳語，並未敘及丁○○有向其本
      人自誇在積穗國小有讓2 位校長辭職或調職，其有辦法整
      甲○○下台之本事甚明等情，故依上開2 證人所述，難認
      被告撰寫上開報導內容，係經向上開2 人查證認屬實之情
      形。另參以證人甲○○雖於系爭民事案件一審中證稱：伊
      有跟被告說丁○○在台北有整掉一個校長、把太陽打下來
      等語，惟參以證人甲○○於偵查中證稱：「（問：你在作
      證（指系爭民事案件一審之證詞）時稱原告（指丁○○）
      有整掉一個校長為何會如此得知此事？）在90年間我們學
      校去高雄參加排球比賽，有遇到台北積穗國小球隊，我們
      學校老師姚正台老師跟對方老師聊天聊到告訴人（即丁○○），因告訴人曾在積穗國小任職過，對方老師有提到告
      訴人曾將該校校長弄下台，另外本校老師戊○○老師之前
      也是在積穗國小任職過也聽過此事。我當時不好探聽他人
      隱私，但我回來之後有向賀老師求證」等語，於本院則證
      稱：「（檢察官問：他說他在台北有整掉一個校長，是誰
      講的？）是學校老師傳的，後來我有問戊○○，他說幫我
      問看看，後來他說私人事情不方便講。」等語，前後已有
      不符之處，又參以證人姚正台於系爭民事案件二審中證稱
      ：「91年5 月我帶明義國小排球隊到高雄比賽，我是該國
      小排球隊教練，因為跟中和積穗國小陳永金老師於90年比
      賽過，覺得他厲害，所以要跟他請教一些練球問題，我有
      跟他提到我是明義國小教練，我問陳金永丁○○老師以前
      是否在積穗國小服務，他說是，我就問他丁○○老師在積
      穗國小的情形，陳金永老師說丁○○老師在積穗國小有組
      教師會，跟有些同事相處不是很融洽，跟學校的行政人員
      會有摩擦衝突，他一些作法，另積穗國校校長有些頭痛，
      我跟陳金永老師說，我們明義國小校長也是一樣，他在我
      們學校也有類似情形，他倒沒有說有整掉校長的事情」等
      語，而證人陳金永於系爭民事案件二審中亦證稱：「91年
      4月、5月間，我有帶積穗國小排球隊到高雄參賽，有跟明
      義國小姚正台教練談過丁○○老師，因丁○○老師是從我
      們學校調到明義國小，我大概跟他說丁○○在積穗國小跟
      我同事時，我們住在一起，在學校有一起組織教師會的事
      情，並沒有說過整掉校長的事，且我們校長是屆齡退休，
      自動聲請的」等語，均明確證述渠等於上開場合碰面聊天
      時，並未提及丁○○於積穗國小任職期間，有該校校長因
      其行為而去職等情，故甲○○證述其得知上情之緣由，與
      姚正台、陳金永所述證詞，即有相當有出入，姑且不論甲○○之證詞是否屬實，然依甲○○上開證述，其亦僅係向
      被告轉述，其有聽聞關於丁○○在積穗國小整掉過1 位校
      長一事亦係甲○○聽聞之傳聞，且有具體時間、學校名稱
      ，被告並非無管道可加以查證，然其未對相關當事人或積
      穗國小查證，且撰寫內容「陳老師曾自誇在台北任教時即
      有攤出問題『幹掉』二個校長的輝煌紀錄」，表示丁○○
      自詡其曾讓原台北任職學校2 位校長下台之本事等情，與
      上開甲○○所證述聽聞之情形亦有相當之出入（如所載積
      穗國小校長個數），故難認被告撰寫上開部分之報導，係
      有經相當查證而認屬事實之情形。再依被告之「自誇」等
      用語，隱涉丁○○對他人誇示、炫耀有本事讓明義國小甲○○校長下台等情，亦屬負面評價，即貶抑丁○○之為人
      處事不厚道，難認屬善意之評論，顯有誹謗丁○○之故意
      甚明。
（三）有關上開報導內文「據蒙受其害的老師描述說，本校能獲
      得教育部全國績優獎誠屬不易的榮耀，詎料，陳老師『弄
      法』阻攔而全然失利，原60位教師會成員大感不滿已請退
      三分之一成員」之事項部分：訊之被告供稱：伊撰寫上開
      內容係指明義國小91年提報績優老師一事，因丁○○阻撓
      而使該提報之老師未能當選等情，此有向戊○○、甲○○
      等人查證。經查，質諸證人丁○○到庭證稱：「（辯謢人
      問：你的學校選優良教師時，為何你向教育局檢舉？）我
      沒有檢舉，程序是被推薦的老師教育局要派人來訪視，他
      先來找我們原來的理事長戊○○，戊○○找我過去，教育
      局的人問我對人選有無意見，我說人選沒有意見，但是怎
      麼產生的我不清楚，後來教育局組成調查小組來調查這件
      事。」、「（辯謢人問：你所說的不清楚，是否質疑程序
      有問題？）有，但我沒有質疑人選的問題。但這和報導寫
      全國教師阻撓不符，我根本沒有阻撓這件事。」等語，核
      與證人戊○○到庭證稱：「（審判長問：你是否知道優良
      老師遴選這件事，為何教育局有人訪視？）因為一般的程
      序只要有報優良老師，教育局一定要派人來看是否符合績
      優老師的條件，然而丁○○在訪視會議中說遴選程序不合
      法。」等語，另證人甲○○於系爭民事案件一審時亦證稱
      ：「我們學校有一個績優老師，教育界有特殊優良教師選
      拔，先由學校選拔，再由教育局複選小組，明義國小推選
      了一位績優老師張老師，但花蓮縣教育局來訪視時，原告
      是以教師會代表身分表示遴選過程不合程序，教育局組成
      委員會來調查，請教師會來說明哪裡不合法，請原告（丁○○）列席，後來教育局認為我們推選程序並沒有不合法
      」等語大致相符，此外，並有花蓮縣政府91年5 月15日府
      教社字第0910600 1811號函在卷可稽，可證丁○○雖於該
      次優良教師遴選時，在教育局依例行程序至該校查訪時，
      其有向教育局訪視人員提及遴選程序之問題，然並非就該
      校提報之優良教師個人有爭執甚明，且該次優良教師遴選
      經教育局訪查後，認遴選程序並無不法，而原先提報之優
      良教師人選後來仍然入選一節，此為被告所不爭執，然被
      告查訪上開證人戊○○、甲○○後，卻撰寫上開報導「詎
      料，陳老師『弄法』阻攔而全然失利，表示該次教師遴選
      因丁○○玩弄法律加以阻攔致該優良教師落選等情，難謂
      與事實相符，是認被告撰寫上開部分之報導，顯有誹謗丁○○故意甚明。
（四）綜上以觀，被告撰寫刊登上開報導之諸多內容並非事實，
      且難認被告係經查證而有相當之理由確信屬實之情形，以
      如上述，參以該報導全篇大多以「內奸」、「蓋世太保」
      、「囂張」、「弄法」等字詞載敘，俱屬負面、貶抑之評
      價，難認屬出於善意之適當評論，是被告撰寫刊登上開內
      容之報導，足以貶損丁○○之名譽，甚為彰顯。是被告所
      辯其無誹謗之故意，難認可採，本案事證明，被告犯行堪
      已認定，應依法論科。
二、按行為後法律有變更者，適用行為之之法律。但行為後之法
    律有利於行為人者，適用最有利於行為人之法律，刑法第 2
    條第1 項定有明文。查被告行為後，刑法第41條有關易科罰
    金之規定，業於民國94年2月2日修正公布，並於95年7月1日
    施行，依修正前第41條第1 項前段規定：「犯最重本刑為五
    年以下有期徒刑以下之刑之罪，而受六個月以下有期徒刑或
    拘役之宣告，因身體、教育、職業、家庭之關係或其他正當
    事由，執行顯有困難者，得以一元以上三元以下折算一日，
    易科罰金。」（註：該法條適用修正前（即82年2月5日修正
    公布）罰金罰鍰提高標準條例第2 條規定，就其原定數額提
    高為一百倍折算一日，再依現行法規所定貨幣單位折算新臺
    幣條例第2 條規定，一元以新臺幣之三倍折算，換算結果，
    該舊法條規定易科罰金之折算標準若依新臺幣計算，應係以
    新臺幣三百元以上九百元以下折算一日），茲比較修正後第
    41條第1 項前段規定：「犯最重本刑為五年以下有期徒刑以
    下之刑之罪，而受六個月以下有期徒刑或拘役之宣告，因身
    體、教育、職業、家庭之關係或其他正當事由，執行顯有困
    難者，得以新臺幣一千元、二千元或三千元折算一日，易科
    罰金。」，上開修正後之新法規定易科罰金折算標準之金額
    提高，並未有利於被告，故應適用被告行為時之舊法規定（
    即修正前刑法第41條第1 項前段）。核被告所為，係犯刑法
    第310條第2項之加重誹謗罪。被告以單一犯意而為決定，撰
    寫系爭報導而同時刊登於「後山前報」及「僑瑩生活資訊網
    」新聞報導上，應屬單一行為而觸犯一罪，併與敘明。爰審
    酌被告係從事新聞媒體工作者，知悉媒體傳播之效應深且廣
    ，猶對未經查證之內容予以撰寫刊登，足生貶損告訴人丁○○名譽，並衡以智識程度、犯罪動機、手段、犯後否認犯行
    ，迄今未與告訴人談及和解事宜等一切情狀，量處如主文所
    示之刑，並依修正前刑法第41條第1 項前段之規定，諭知易
    科罰金之折算標準，以示懲儆。
貳、不另為無罪諭知部分：
一、公訴意旨略以：被告己○○係「後山前報」（社址花蓮市○○○路53號9樓之1）之發行人兼社長，意圖散布於眾，於民
    國93年3 月17日，以不知情之該報記者陳崇衛（另經檢察官
    為不起訴處分）名義，在上開社址，撰寫標題為「內奸？丁○○老師對外搬弄校務事非？無怪乎明義國小枉遭羞辱？！
    炒作教師會自比蓋世太保神秘囂張師生惶恐教育局敢不敢管
    ？」一文，內載「丁○○老師自比『蓋世太保』神秘且囂張
    ，上課遲到誰都『不鳥』，下課後即至其他老師處串場子找
    『毛病』，或請吃飯打探『問題』，沒過二天，這些毛病與
    問題就被擴大轟鬧上媒體或政教二界，整個學校搞得雞犬不
    寧而逞快」、「據與其親近的教會成員透露，陳老師曾自誇
    在台北任教時即有攤出問題『幹掉』二個校長的輝煌紀錄，
    因此，在本校更要顯示他有『把太陽打下來』的本事」、「
    據蒙受其害的老師描述說，本校能獲得教育部全國績優獎誠
    屬不易的榮耀，詎料，陳老師『弄法』阻攔而全然失利，原
    60為位師會成員大感不滿已請退三分之一成員」等等，足以
    毀損丁○○名譽之不實報導，刊登於第45期「後山前報」，
    復指示不知情之人於同年3 月19日傍晚在花蓮市舊火車站附
    近，散發上開45期之「後山前報」，同時於「僑瑩生活資訊
    網」上登載上開新聞報導內容，供不特定人點閱瀏覽，均足
    以毀損告訴人丁○○之名譽，認被告另涉刑法第309條第1項
    公然侮辱罪云云。
二、按犯罪事實應依證據認定之，無證據不得認定其犯罪事實，
    刑事訴訟法第154條第2項定有明文。又事實之認定，應憑證
    據，如未能發現相當證據，或證據不足以證明，自不能以推
    測或擬制之方法，為裁判基礎（最高法院40年台上字第86號
    判例參照）。再按告訴人之告訴，係以使被告受刑事追訴為
    目的，其指訴是否與事實相符，仍應調查其他證據，以資審
    認，又與事實相符，始足據為有罪判決之基礎。又刑法第30
    9條所稱「侮辱」及第310條所稱「誹謗」之區別，前者係未
    指定具體事實，而僅為抽象之謾罵；後者則係對於具體之事
    實，有所指摘，而損及他人名譽者。
三、經查，觀諸本案被告撰寫上開報導之內容，均係具體敘及有
    關告訴人言行之不實事項，再對該事項指摘，而毀及告訴人
    丁○○之名譽，但未見被告有另為對上開具體誹謗事件毫無
    語意關連之抽象謾罵行為，故被告所為之犯行，尚與公然侮
    辱罪之構成要件有間，惟公訴人認此部分事實與本案所認定
    上開被告加重誹謗之犯行間，為一行為觸犯數罪，屬想像競
    合犯之裁判上一罪關係，爰不另為無罪之諭知，附此敘明。
據上論斷，應依刑事訴訟法第299條第1項前段、刑法第2條第1項
前段、第310條第2項，修正前刑法第41條第1 項前段、修正前罰
金罰鍰提高標準條例第2 條，現行法規所定貨幣單位折算新臺幣
條例第2條，判決如主文。
本案經檢察官丙○○到庭執行職務。
中　　華　　民　　國　　96　　年　　7　　月　　12　　日
　　　　　　　　　      臺灣花蓮地方法院刑事第三庭
                              審判長法　官　鄭培麗
                                    法  官  楊仲農
                                    法  官  張嘉芬
上列正本證明與原本無異。
如對本判決不服，應於送達後10日內，向本院提出上訴狀。（應
抄附繕本）
                                    書記官
中　　華　　民　　國　　96　　年　　7 　　月　　13　　日
附錄本案論罪科刑法條：
中華民國刑法第310條第2項：
散布文字、圖畫犯前項之罪者，處2年以下有期徒刑、拘役或1千
元以下罰金。
